【裁判字號】    99,易,1132
【裁判日期】    990831
【裁判案由】    詐欺
【裁判全文】
臺灣高雄地方法院刑事判決              99年度易字第1132號
公  訴  人  臺灣高雄地方法院檢察署檢察官
被      告  甲○○
上列被告因詐欺案件，經檢察官提起公訴（99年度偵字第3207號
），被告於本院準備程序中，就被訴事實為有罪之陳述，經法官
告知簡式審判程序之旨，並聽取公訴人及被告之意見後，本院合
議庭裁定由受命法官獨任進行簡式審判程序，判決如下：
    主  文
甲○○幫助犯詐欺取財罪，累犯，處有期徒刑伍月，如易科罰金
，以新臺幣壹仟元折算壹日。
    事  實
一、甲○○前於民國88年間，因妨害家庭案件，經法院判處有期
    徒刑3 月確定，而於93年6 月17日易科罰金執行完畢。詎仍
    不知悔改，明知金融機構之帳戶為個人理財之重要工具，係
    個人財產、信用之表徵，如將帳戶之存摺、金融卡及密碼交
    予他人使用，將有作為財產犯罪工具之可能，且亦知詐欺集
    團經常利用所取得之他人存款帳戶進行轉帳，目的即在取得
    詐欺款項並掩飾其等犯行，以逃避執法人員之查緝，竟仍容
    任所提供之帳戶可能被詐欺集團用以為詐欺取財結果之發生
    ，而基於幫助他人實施詐欺取財犯罪之不確定故意，於98年
    1 月13日在臺南縣新營市○○○路交流道下某統一超商前，
    將其於94年3 月4 日向位於高雄市之合作金庫商業銀行（下
    稱合庫銀行）新興分行所申請帳號0000000000000 號帳戶之
    存摺、提款卡及密碼，以新臺幣（下同）7 千元之代價，交
    付予某真實姓名、年籍不詳綽號「阿公仔」之成年人，而該
    綽號「阿公仔」之人再將取得之存摺、提款卡及密碼等物提
    供給其所屬之詐欺集團使用。緣該詐欺集團在取得甲○○上
    開物品後，竟基於共同意圖為自己不法所有之犯意聯絡，由
    集團成員中某真實姓名年籍不詳之成年女子，於98年2 月24
    日下午1 時許，先撥打電話予乙○○，向其佯稱係中華電信
    人員，並稱其未繳交0000000000號門號之電信費用，而乙○
    ○表示未申設該行動電話後，上開詐欺集團成員便告以將協
    助釐清並請警察機關處理，再由集團成員中某真實姓名年籍
    不詳之成年男子以0000000000號行動電話（申辦人為丙○○
    ，業經本院判決確定）與乙○○聯絡，謊稱係警員李國榮，
    且表示其於新莊所開立之帳戶為擄人之收款帳戶，復由集團
    成員中另名真實姓名年籍不詳之成年男子，以0000000000號
    門號（申辦人為高志軒，另經檢察官為不起訴處分）與乙○
    ○聯絡，並自稱係警員陳永富，且指示乙○○將帳戶內之資
    金匯入法定公證帳戶，致乙○○陷於錯誤，依其指示於當日
    下午3 時24分許、98年2 月26日上午10時1 分許及下午1 時
    53 分 許，分別匯款24萬3 千元、6 萬9 千元、10萬元至甲
    ○○上開帳戶內，該詐欺集團旋即提領上開款項（餘額
    9,222 元），致乙○○受有損害。
二、案經高雄市政府警察局新興分局報請臺灣高雄地方法院檢察
    署檢察官偵查起訴。
    理  由
一、按本件被告甲○○所犯係死刑、無期徒刑、最輕本刑為3 年
    以上有期徒刑以外之罪，亦非屬高等法院管轄之第一審案件
    ，被告於本院準備程序中，就被訴事實均為有罪之陳述，經
    告知簡式審判程序之旨，並聽取公訴人及被告之意見後，本
    院合議庭依刑事訴訟法第273 條之1 第1 項裁定進行簡式審
    判程序，是本案之證據調查，依同法第273 條之2 之規定，
    不受同法第159 條第1 項、第161 條之2 、第161 條之3 、
    第163 條之1 及第164 條至第170 條所規定證據能力認定及
    調查方式之限制，合先敘明。
二、上開犯罪事實，業據被告甲○○於本院準備程序及審理中坦
    承不諱（見本院易字卷第127 、128 、137 頁），核與證人
    即被害人乙○○於警詢之證述情節相符（見警卷第8 頁及其
    反面），復有臺中縣警察局豐原分局合作派出所受理各類案
    件紀錄表1 紙、受理詐騙帳戶通報警示簡便格式表1 紙、內
    政部警政署反詐騙諮詢專線紀錄表1 份、合作金庫銀行存款
    憑條3 紙、合作金庫商業銀行新興分行98年3 月27日合金新
    興存字第0980001171號函暨所附開戶基本資料、交易明細表
    附卷可稽（見警卷第9 至14頁），足認被告上開任意性自白
    與事實相符，應堪採信。從而，本件事證明確，被告犯行洵
    堪認定，應予依法論科。
三、按刑法上之幫助犯，係對於犯罪與正犯有共同之認識，而以
    幫助之意思，對於正犯資以助力，而未參與實施犯罪之行為
    者而言。是以，如未參與實施犯罪構成要件之行為，且係出
    於幫助之意思提供助力，即屬幫助犯，而非共同正犯。本件
    被告將上開合庫銀行帳戶之存摺、金融卡及密碼，交付予真
    實姓名、年籍不詳綽號「阿公仔」之成年人，而該綽號「阿
    公仔」之人再提供予詐欺集團使用，使詐欺集團得基於詐欺
    取財之犯意，向乙○○詐取財物，此外復無證據證明被告有
    參與詐欺取財犯行之構成要件行為，揆諸前揭說明，自應論
    以幫助犯。是本件核被告所為，係對於詐欺集團成員遂行詐
    欺取財犯行資以助力，係犯刑法第30條第1 項前段、第339
    條第1 項之幫助詐欺取財罪。而被告前受如事實欄所載之有
    期徒刑執行完畢，有臺灣高等法院被告前案紀錄表在卷可按
    ，其於受有期徒刑執行完畢後5 年內，故意再犯本件有期徒
    刑以上之罪，為累犯，應依刑法第47條第1 項規定，加重其
    刑；另被告係幫助犯，已如前述，爰依刑法第30條第2 項之
    規定，按正犯之刑減輕之，並依刑法第71條第1 項規定，刑
    有加重及減輕事由，先加後減之。爰審酌被告明知目前國內
    詐騙行為猖獗，竟仍將帳戶交付予他人使用，使詐欺集團用
    以為詐欺取財之犯行，不僅造成執法機關不易查緝，嚴重危
    害社會治安，助長社會詐騙歪風，更造成被害人求償上之困
    難，且本件被害人損失金額更達41萬2 千元，所為實不足取
    ，然被告並未實際參與詐欺取財犯行，且已於本院審理時坦
    承犯行，態度尚佳，並參酌被告之學經歷、家庭狀況及職業
    等一切情狀（見本院易字卷第138 頁），量處如主文所示之
    刑及易科罰金之折算標準，以資懲儆。
據上論斷，應依刑事訴訟法第273 條之1 第1 項、第299 條第1
項前段，刑法第339 條第1 項、第30條第1 項前段、第2 項、第
47條第1 項、第41條第1 項前段，刑法施行法第1 條之1 ，判決
如主文。
本案經檢察官李英霆到庭執行職務。
中    華    民    國    99    年     8    月    31    日
                  刑事第十三庭  法  官  王宗羿
以上正本證明與原本無異。
如不服本判決應於收受判決後10日內向本院提出上訴書狀，並應
敘述具體理由。其未敘述上訴理由者，應於上訴期間屆滿後20日
內向本院補提理由書(均須按他造當事人之人數附繕本)「切勿逕
送上級法院」。
中    華    民    國    99    年    8     月    31    日
                               書記官   蔡毓琦
附錄論罪科刑法條
中華民國刑法第339條
意圖為自己或第三人不法之所有，以詐術使人將本人或第三人之
物交付者，處5 年以下有期徒刑、拘役或科或併科1 千元以下罰
金。
以前項方法得財產上不法之利益或使第三人得之者，亦同。
前二項之未遂犯罰之。

司法院資訊處製作；財團法人民間司法改革基金會備份。
